臺灣桃園地方法院刑事判決　　　　　　　　　　　　　九十三年度訴字第九一二號
　　公　訴　人　臺灣桃園地方法院檢察署檢察官
　　被　　　告　丁○○　男　四.
　　選任辯護人　呂傳勝律師
　　　　　　　　呂丹琪律師
右被告因誣告案件，經檢察官提起公訴（九十二年度偵字第一八二二一號），本院判
決如左：
    主  文
丁○○連續意圖他人受刑事處分，向該管公務員誣告，處有期徒刑拾月。
    事  實
一、丁○○明知「(一)詩威特（ＳＷＩＴＥＲ）及圖之商標（商標註冊號數：0000
    0000號）係詩威特美容事業有限公司於民國七十九年三月一日向前經濟部中
    央標準局（現改制為經濟部智慧財產局）註冊取得商標專用權之商標，專用期間
    至八十九年二月二十九日止，並經核准延展至九十九年二月二十八日止，嗣先後
    移轉登記予姿嘉特美容事業有限公司、全球詩威特國際有限公司、莊哲綸、丙○○○、頂擎一生國際有限公司。(二)全新詩威特服務標章圖樣（標章註冊號數：0
    0000000號）係全新詩威特美容事業有限公司，於八十一年一月十六日向
    前經濟部中央標準局註冊取得服務標章專用權之服務標章，專用期間至九十一年
    一月十五日止，並經核准延展至一○一年一月十五日止，嗣先後移轉登記予姿嘉
    特美容事業有限公司、莊哲綸、丙○○○、全球詩威特國際有限公司。(三)新詩威
    特服務標章圖樣係全新詩威特美容事業有限公司於八十一年十一月十六日向前經
    濟部中央標準局註冊取得服務標章專用權之聯合標章（聯合標章：000000
    00號．正標章號數00000000號），專用期間至九十一年一月十五日止
    ，並經核准延展至一○一年一月十五日止，嗣先後移轉登記予姿嘉特美容事業有
    限公司、莊哲綸、丙○○○、全球詩威特國際有限公司」。而丙○○○原為上開
    商標及服務標章之專用權人，且為移轉登記後專用權人全球詩威特國際有限公司
    （下稱全球詩威特公司）之法定代理人，係有權以此等商標從事美容護膚之業者
    ，另戊○○、胡月卿、乙○○及甲○○等美容護膚業者，則係與全球詩威特公司
    簽訂加盟契約書，經全球詩威特公司合法授權可使用「全新詩威特」服務標章、
    「新詩威特」服務標章，可販售使用「詩威特」商標之相關美容商品，依契約並
    應依照全球詩威特公司指定之方式裝設其等營業處所之加盟業者。詎丁○○因曾
    於八十一年八月八日與全球詩威特公司簽訂加盟契約，竟於八十一年十二月一日
    ，未得前揭商標專用權人丙○○○之同意，惡意使用「詩威特」之文字，向桃園
    縣政府以「詩威特護膚美容店」名稱申請取得營利事業登記後作為自己商號名稱
    之特取部分，至八十三年四月一日退出加盟，且自八十一年十二月間起至九十二
    年一月間止，先後在桃園縣桃園市○○路一二一號一樓（八十一年十二月間起至
    八十九年十一月三十日止）及埔新路一九九號一樓（八十九年十二月一日起至九
    十二年一月間止），從事與前揭商標專用權人丙○○○同一項目之美容服務（涉
    犯違反商標法之部分，因丁○○於本院另案審理中供承不諱，本院並於丁○○同
    意科刑範圍內判處有期徒刑四月確定）。嗣丁○○復基於意圖使丙○○○及與全
    球詩威特公司簽訂加盟契約書之業者受刑事處分之概括犯意，先於九十一年八月
    十三日虛構加盟業者戊○○、胡月卿、甲○○、乙○○、方秀月、王楚丞、白春
    菊、李雅惠等計二十人「明知未自丁○○經營之詩威特護膚美容店取得授權，連
    續冒用丁○○之『詩威特』店名成立連鎖店」等不實內容，至台灣桃園地方法院
    檢察署按鈴申告，誣告加盟業者戊○○等人觸犯詐欺罪嫌，嗣該案分九十一年他
    字第一九二九號案件偵辦並以九十一年發查字第九號案件發交司法警察查辦後簽
    結，後司法警察追查後僅移送簡月真、胡月卿、甲○○、乙○○、方秀月、王楚
    丞、白春菊、李雅惠等八人至台灣桃園地方法院檢察署而分九十一年他字第二八
    二八號案件偵查，並再改分為九十二年度偵字第六四二四號案件偵查；於該案偵
    查中，丁○○復於九十一年十一月六日（起訴書誤載為七日）虛捏丙○○○「未
    得丁○○之授權使用『詩威特護膚美容店』商號之特取名稱，而利用收取鉅額權
    利金之方式使加盟者懸掛『詩威特國際美容機構』此一未經主管機關設立登記之
    名稱作為招牌，及製作名片、刊登廣告等方式，計有三百多家美容業者加盟以對
    外營利，嚴重侵害『詩威特護膚美容店』之權益」等不實事項，並誣指加盟業者
    賴瑞美、王楚丞、甲○○、乙○○、白春菊、胡月卿、戊○○、張楨誼、陳滿、
    莊美玉、徐桂貞、楊玉如、陳虹仙、陳素芬、楊雅嵐、方晴美、陳秋玉、簡麗鳳
    、妙欣美容坊、聲渝護膚坊、邱奕蓮等人與丙○○○共同涉犯詐欺罪、偽造文書
    罪、意圖欺騙他人偽造商標商號罪、違反公司法、稅捐稽徵法等罪嫌，而向本院
    具狀提出自訴，本院並分九十一年度自字第二二一號案件審理。幸經臺灣桃園地
    方法院檢察署檢察官調查後，認戊○○等人並無丁○○所指之犯行而罪嫌不足，
    於九十二年六月二十三日以九十二年度偵字第六四二四號處分不起訴，嗣因送達
    予丁○○未於七日內聲請再議於九十二年七月十四日確定；上開自訴案件復經本
    院審理後，亦於九十三年二月十八日，以九十一年度自字第二二一號判決丙○○○、賴瑞美無罪，王楚丞、甲○○、乙○○、白春菊、胡月卿、戊○○、張楨誼
    、陳滿、莊美玉、徐桂貞、楊玉如、陳虹仙、陳素芬、楊雅嵐、方晴美、陳秋玉
    、簡麗鳳、妙欣美容坊、聲渝護膚坊、邱奕蓮等人自訴不受理。
二、案經丙○○○、戊○○、胡月卿、乙○○及甲○○訴由台灣桃園地方法院檢察署
    檢察官偵查起訴。
    理  由
一、訊據被告丁○○固不否認曾於八十一年八月八日加盟「詩威特國際美容機構」之
    美容事業，對「詩威特」、「全新詩威特」、「新詩威特」之商標、服務標章之
    專用權人及權利狀態均知悉，後以「詩威特護膚美容店」之名取得營利事業登記
    ，並確有提出前揭告訴、自訴（詳本院九十三年十二月八日審判筆錄第十三至十
    六頁）等情，惟矢口否認有何誣告之犯行，辯稱：檢察官對戊○○等人為不起訴
    處分，法院對丙○○○等人判決無罪、對戊○○等人判決不受理，均係因伊未能
    提出具體證據證明該等人有違法犯意，並非伊捏造事實、有誣告之犯意，前開檢
    察官不起訴處分、法院無罪之諭知，僅因證據不充分之故；且伊已就自訴案件提
    起上訴仍在台灣高等法院審理中；不能僅因告訴人等獲判無罪或不起訴處分，即
    認定伊有誣告之犯行云云。
二、按刑法上之誣告罪，本不限於所告事實全屬虛偽時，始能成立，倘所告事實之一
    部分係出於故意虛構，仍不得謂非誣告；又誣告罪之成立，以犯人明知所訴虛偽
    為構成要件，若誤認有此事實，或以為有此嫌疑，自不得遽指為誣告，最高法院
    二十年上字第六六二號、二十年上字第七一七號著有判例可資參照。經查：
  (一)右揭犯罪事實，業據告訴人丙○○○、戊○○、胡月卿、乙○○及甲○○於偵訊
    、本院審理時指訴綦詳，並有臺灣桃園地方法院檢察署九十一年八月十三日被告
    申告案件受理單影本、該署檢察官九十二年度偵字第六四二四號不起訴處分書，
    本院九十一年度自字第二二一號刑事卷宗卷面影本、自訴狀影本及刑事判決附卷
    可稽，被告確有前述提告之行為應堪認定。
  (二)被告明知「詩威特」、「全新詩威特」、「新詩威特」係屬告訴人丙○○○等商
    標、服務標章專用權人所有，分別自七十九年三月一日、八十一年一月十六日、
    、八十一年十一月十六日間享有該等商標、服務標章之專用權，有上開「詩威特
    」、「全新詩威特」、「新詩威特」等圖示及登記資料附卷可稽，嗣被告竟未經
    專用權人授權，故意使用前開商標、服務標章中之文字作為其商號名稱「詩威特
    護膚美容店」之特取部分，於八十一年十二月一日向桃園縣政府申請「詩威特護
    膚美容店」之營利事業登記，並經營與專用權人相同之美容服務業務，且自八十
    一年十二月間起至九十二年一月間止，在所開設之護膚美容店店門玻璃上黏貼使
    用近似之「詩威特」三字之商標貼紙，從事與專用權人同一項目之美容服務業等
    情，業據被告於本院九十三年度簡字第一０號案件審理時認罪無訛（該案改分簡
    易案件前為九十三年度易字第一二一八號，詳九十三年度易字第一二一八號卷審
    判筆錄第三頁），經本院因此於檢察官求刑並經被告接受科刑範圍內，判處有期
    徒刑四月、得易科罰金確定在案，復有該案刑事判決在卷足憑。則被告早已知悉
    於八十一年間已有侵害他人商標、服務標章專用權之違反商標法犯行，且明知告
    訴人丙○○○等人並無偽造文書、意圖欺騙他人偽造商標商號、詐欺之行為等情
    明確，堪以認定。
  (三)而告訴人丙○○○對被告提起排除商標權侵害之民事訴訟，亦由台灣高等法院以
    九十二年度上字第八八九號駁回被告上訴，維持本院九十一年度訴字第二二五六
    號第一審判決，台灣高等法院判決亦認定：被告營利事業設立登記之時點取得在
    告訴人丙○○○取得服務標章權之後，被告之營利事業登記名稱內含告訴人丙○○○取得服務標章專用權之「詩威特」名稱，營業項目亦與告訴人之營業項目美
    容美髮服務相同，被告之行為顯已侵害告訴人之服務標章專用權，被告不得以「
    詩威特」為其美容護膚店之特取部分、不能以該特取部分向桃園縣政府申辦為其
    商號名稱之登記及應將印有「詩威特」之招牌予以拆除並銷毀等節，復有該第一
    、二審民事判決、本院民事判決確定證明書等影本在卷可憑。則被告以「詩威特
    」作為其美容護膚店之特取名稱並懸掛招牌，實已侵害告訴人丙○○○之服務標
    章專用權，民事上尚需負排除侵害之責任一事，亦甚灼然，被告對此亦應了然於
    胸。
  (四)觀諸告訴人戊○○等加盟時簽訂之「詩威特國際美容機構店家加盟契約書」第一
    條、第四條明定：加盟者經全球詩威特公司授權後，得使用販售詩威特美容系列
    產品；且加盟者應依照全球詩威特公司之指定方式裝設營業廠所及營業用品等約
    定，可知：加盟者懸掛「詩威特國際美容機構」之招牌，係根據上開加盟契約及
    全球詩威特公司及丙○○○之授權裝設，僅表示該加盟店提供之產品或服務係使
    用「詩威特」美容產品系列之意，並非直接將「詩威特國際美容機構」作為商號
    之名稱使用。且由被告丁○○曾於上開自訴案件中提出之照片十五張、照片影本
    二十三紙，所指述之各該加盟業者所懸掛之招牌雖均有「詩威特國際美容機構」
    之名稱，然而下方均有註明「民生加盟店．超凡美容坊」、「力行加盟店．戊○○美容坊」、「中山加盟店．羅丹美容材料行」、「北龍路加盟店．思維護膚坊
    」、「大浦加盟店．雅嵐專業護膚坊」、「南華街加盟店．珮如美容護膚坊」、
    「三民加盟店．佳薇美容坊」、「中正路加盟店．妙欣美容坊」、「桃鶯路加盟
    店．方晴美容護膚坊」、「新生路加盟店．小君美容坊」等各加盟業者向桃園縣
    政府申請設立登記之營業商號名稱，可知「詩威特國際美容機構」並非各該加盟
    業者對外營業之商號名稱，毋寧係表明為可使用詩威特之商標、全新詩威特服務
    標章、新詩威特服務標章及販賣、使用相關美容商品之加盟店；上開照片既係被
    告攝得，其於本院亦不否認（詳本院九十三年十二月八日審判筆錄第十七至十八
    頁），告訴人甲○○於本院審理時亦證稱：「詩威特國際美容機構」之加盟店並
    不能未經商標、服務標章權利人同意，擅自以「詩威特」之特許名稱申請營利事
    業登記等語（詳本院九十三年十二月八日審判筆錄第五頁），則被告既曾簽訂上
    開加盟契約書，並於八十一年間加盟，至八十三年間退出加盟，對加盟業者懸掛
    前述招牌所依據係加盟書之約定一節，殊無可能不知情，竟仍對告訴人戊○○等
    加盟業者提出偽造文書、偽造商號、詐欺、違反公司法等告訴及自訴，顯屬故意
    以虛捏之事實，欲使他人受刑事處分之誣告行為，已無疑義，應堪認定。
  (五)綜上，被告辯稱其非以虛捏事實提出告訴及自訴之辯解，顯屬畏罪卸責之詞，並
    無可採，揆諸首揭說明，其既以虛偽構陷之事實對告訴人丙○○○、戊○○等人
    提出告訴及自訴，意圖使渠等受刑事處分，其行為自已構成誣告罪，且事證明確
    ，洵堪認定，應予依法論罪科刑。
三、核被告丁○○所為，係犯刑法第一百六十九條第一項之誣告罪。被告於九十一年
    八月十三日及同年十一月六日分別向檢察官及本院提出告訴及自訴，雖其對象不
    同，一狀誣告數人仍為一罪（最高法院十八年上字第九○四號著有判例），而其
    前後雖侵害二次國家審判權法益，然被告之動機皆源於欲使以「詩威特國際美容
    機構」為名營業之告訴人丙○○○及其加盟者受刑事處分而提告，其於本院審理
    時並自承係因告訴仍未偵結，伊恐程序有問題，趕緊提出自訴等語明確（詳本院
    九十三年十二月八日審判筆錄第十七頁），是被告前後二次犯行，顯基於概括犯
    意而為之，應依連續犯之規定，論以一罪，並加重其刑。公訴意旨雖認被告本件
    犯行構成累犯，惟其前開賭博案經本院以八十三年易字第四二九六號判處有期徒
    刑六月，係於八十三年三月十九日易科罰金執行完畢，距本件犯罪開始時間九十
    一年八月十三日已逾五年，尚不構成累犯，公訴意旨此部分尚有誤會，附此敘明
    。爰審酌被告虛偽捏造不實事項而為申告，不惟使國家司法權妄為開始，且使告
    訴人五人及其他遭誣告之被害人多均受有名譽上之損害，恣意興訟，浪費司法資
    源甚鉅，犯後猶飾詞卸責，顯見並無絲毫悔意，雖公訴人於本院審理時具體求處
    被告有期徒刑二年，惟本院認以本件告訴人四人俱當庭均表示如被告知錯悔改，
    亦不堅持追究等語及被告職業、智識程度、犯罪動機等各項情狀，以前開對被告
    量處之刑已足懲儆被告，公訴人之求刑尚屬過重，爰量處如主文所示之刑，以示
    懲儆。
據上論斷，應依刑事訴訟法第二百九十九條第一項前段，刑法第五十六條、第一百六
十九條第一項，判決如主文。
本案經檢察官李山明到庭執行職務。
中　　　華　　　民　　　國　　　九十三　  年  　十二　 　月  　二十二 　日
                                 臺灣桃園地方法院刑事第一庭
                                    審判長法　官　曾淑華
                                          法  官  陳雪玉
                                          法  官  楊晴翔
右正本證明與原本無異。
如不服本判決，應於判決送達後十日內向本院提出上訴狀( 應附繕本 )，上訴於
臺灣高等法院。
                                          書記官  劉晨輝
中　　　華　　　民　　　國　　　九十三　  年  　十二　 　月  　二十二 　日
附錄論罪科刑依據之法條
中華民國刑法第一百六十九條
(誣告罪)
意圖他人受刑事或懲戒處分，向該管公務員誣告者，處七年以下有期徒刑
。
意圖他人受刑事或懲戒處分，而偽造、變造證據，或使用偽造、變造之證
據者，亦同。
